臺灣橋頭地方法院刑事判決　
110年度訴字第349號
公  訴  人  臺灣橋頭地方檢察署檢察官
被      告  商毓婷


指定辯護人  簡大翔律師
上列被告因違反毒品危害防制條例案件，經檢察官提起公訴（11
0年度偵字第10447、10991號），本院判決如下：
    主  文
甲○○成年人對未成年人販賣第三級毒品，處有期徒刑壹年伍月。
緩刑肆年，並應自本判決確定時起壹年內接受法治教育課程貳場
次。緩刑期間付保護管束。扣案附表編號1所示之物沒收，未扣
案犯罪所得新臺幣柒佰元沒收，於全部或一部不能沒收時，追徵
之。
    事  實
一、甲○○明知硝甲西泮（Nimetazepam）係毒品危害防制條例第2
    條第2項第3款所定第三級毒品，不得非法販賣，猶意圖營利
    而基於販賣第三級毒品犯意，於民國110年7月7日19時許在
    其位於高雄市○○區○○街000巷0號2樓E205室租屋處，議定由
    未成年人楊○晴（95年12月生）及高○紋（94年9月生，姓名
    年籍均詳卷）共同以新臺幣（下同）700元向甲○○購買內含
    上開毒品成分咖啡包2包(下稱前開咖啡包)，俟甲○○收取價
    金700元後另聯繫熊凱賢以600元販入前開咖啡包，熊凱賢指
    示李嶸謙送交前開咖啡包至上開租屋處地下室交予甲○○（熊
    凱賢、李嶸謙所涉販賣第三級毒品犯行另由本院110年度訴
    字第453號審理），甲○○隨即於同日20時35分許交予楊○晴及
    高○紋既遂。嗣經警蒐證於110年8月3日12時許於甲○○另位於
    芎蕉五街155號6樓之6租屋處實施搜索，扣得其持供本件犯
    罪所用附表編號1手機（含門號0000000000號SIM卡），始悉
    上情。
二、案經高雄市政府警察局楠梓分局報請臺灣橋頭地方檢察署檢
    察官偵查起訴。
    理  由
壹、關於證據能力之意見
　　被告以外之人於審判外之陳述，雖不符前4條之規定，而經
    當事人於審判程序同意作為證據，法院審酌該言詞陳述或書
    面陳述作成時之情況，認為適當者，亦得為證據，刑事訴訟
    法第159 條之5第1項定有明文。準此，本判決所引用各項被
    告以外之人審判外言詞或書面陳述，性質上雖屬傳聞證據，
    然審酌此等陳述作成時外部情況俱無不當，復經檢察官、被
    告及辯護人於審判程序同意有證據能力（訴卷第121至122頁
    ），乃認作為證據應屬適當，自得採為認定事實之依據。
貳、實體部分
一、認定有罪之理由
(一)前揭事實，核與證人楊○晴及高○紋警詢證述（警一卷第81至
    89、111至127頁）相符，復有監視器翻拍截圖在卷可稽（警
    一卷第67至73頁），另高○紋於上述購買毒品翌日因另案經
    警採尿送驗檢出第三級毒品硝甲西泮代謝物成分，亦有法務
    部法醫研究所110年9月8日毒物化學鑑定書（訴卷第104頁）
    可佐，復據被告於警偵及本院審理中坦認不諱（警一卷第43
    至57頁，偵一卷第9至10頁，訴卷第51、95、121頁），足徵
    其自白核與事實相符，堪予採信。
(二)另起訴書雖記載被告販賣內含第三級毒品卡西酮類咖啡包2
    包予楊○晴及高○紋，然警方搜索被告上開租屋處時並未扣得
    其餘咖啡包可資鑑定，又高○紋另案供稱案發翌(8)日2時許
    施用向被告購得之前開咖啡包（警二卷第99頁），而其尿液
    經鑑定檢出第三級毒品硝甲西泮代謝物成分，已如前述，足
    認被告所販賣前開咖啡包內含第三級毒品硝甲西泮成分，起
    訴書就被告所販賣第三級毒品種類之記載容非精確，但事實
    仍屬同一，遂由本院更正如事實欄所載。
(三)又販賣毒品本無一定價格，各次買賣價格亦各有差異，隨供
    需雙方資力、關係深淺、需求數量、貨源充裕與否、販賣者
    對於資金需求如何即殷切與否，以及政府查緝態度，進而為
    各種不同風險評估而為機動性調整，是其價格標準自非一成
    不變，且販賣者從各種「價差」或「量差」或係「純度」謀
    取利潤方式，或有差異，然其所圖利益之非法販賣行為目的
    並無二致。本案被告業已坦承本次販賣毒品獲利100元（訴
    卷第55頁），從而上開販賣毒品犯行具有營利意圖，應可認
    定。綜前所述，本件事證明確，被告犯行洵堪認定，應依法
    論科。
二、論罪科刑
(一)「成年人對未成年人販賣毒品或犯前三條之罪者，依各該條
    項規定加重其刑至二分之一」，毒品危害防制條例第9條第1
    項定有明文，此規定係就同條例第4條販賣毒品之基本犯罪
    類型，針對買受人係未成年人之特殊行為要件加重處罰，已
    就犯罪類型變更而成立另一獨立罪名，屬刑法分則加重之性
    質。核被告甲○○所為，係犯毒品危害防制條例第9條第1項、
    第4條第3項販賣第三級毒品罪，並應就第4條第3項法定刑依
    法加重其刑。被告販賣前意圖販賣而持有第三級毒品之低度
    行為，應為其後販賣之高度行為所吸收，不另論罪。又毒品
    危害防制條例所保護者係整體社會法益而非個別人身法益，
    是被告販賣前開咖啡包予楊○晴及高○紋，購買者雖有二人，
    但僅有一次販賣行為且係侵害單一社會法益，要無複數法益
    受害現象，自僅構成單純一罪。
(二)刑之加重減輕事由
  ⒈毒品危害防制條例第17條第2項規定「犯第四條至第八條之罪
    於偵查及歷次審判中均自白者，減輕其刑」，旨在鼓勵犯罪
    行為人悛悔，同時使偵、審機關易於發現真實，以利毒品查
    緝，俾收防制毒品危害之效。被告迭於警偵及歷次審理均坦
    認販賣第三級毒品犯行，應適用上開規定減輕其刑。
　⒉另犯第4條至第8條、第10條或第11條之罪，供出毒品來源，
    因而查獲其他正犯或共犯者，減輕或免除其刑，同條例第17
    條第1項定有明文。被告供出前開咖啡包來源係熊凱賢，且
    熊凱賢與依其指示送交毒品之李嶸謙此等犯行均經檢察官提
    起公訴由本院110年度訴字第453號審理中，此有職務報告（
    訴卷第84頁）及臺灣橋頭地方檢察署110年度偵字第13881號
    起訴書可稽，應符合前開規定而減輕其刑。準此，被告前揭
    犯行同時具有加重（毒品危害防制條例第9條第1項）及減輕
    （毒品危害防制條例第17條第1、2項）事由，遂依刑法第71
    條第1項規定先加後遞減之。
　⒊至刑法第59條之酌量減輕其刑，必須犯罪另有特殊之原因與
    環境等等，在客觀上足以引起一般同情，認為即予宣告法定
    低度刑期尤嫌過重者，始有其適用（最高法院45年度台上字
    第1165號判決意旨參照）。本件被告所涉販賣第三級毒品犯
    行適用前述加重及減輕事由後（最輕法定刑為有期徒刑1年3
    月），客觀上要無情輕法重或任何足以引起一般人同情之處
    ，至其坦承犯行暨交易次數及數量多寡等情事，要屬法院量
    刑參考事由，猶無從執為酌減其刑之依據。
(三)審酌被告不思以正途賺取金錢，明知毒品為國家嚴加查緝之
    違禁物，戕害施用者身心健康，猶無視法律禁令而為本件犯
    行，實值非難，惟犯後坦承犯行，且交易數量及所得價金非
    鉅，較諸販毒集團交易大量毒品獲取暴利、販賣對象為多數
    不特定人，嚴重破壞社會治安之情形，顯難相提並論；兼衡
    被告自陳國小畢業、現從事臨時工、與母親及身心障礙妹妹
    同住並需負擔家計之家庭狀況（訴卷第126頁），量處如主
    文所示之刑。
三、沒收部分
(一)犯第4條至第9條、第12條、第13條或第14條第1項、第2項之
    罪者，其供犯罪所用之物，不問屬於犯罪行為人與否，均沒
    收之，毒品危害防制條例第19條第1項定有明文。扣案附表
    編號1手機（含門號0000000000號SIM卡）乃被告持供本件販
    毒對外聯絡之物，業經認定如前，應依毒品危害防制條例第
    19條第1項規定宣告沒收。
(二)被告販賣毒品犯罪所得700元雖未扣案，仍應依刑法第38條
    之1第1項前段、第3項規定宣告沒收，並於全部或一部不能
    沒收或不宜執行沒收時，追徵之（因犯罪所得為新臺幣且金
    額確定，毋庸記載追徵其價額）。至附表編號2所示物品無
    從證明與本件犯行相涉，不予諭知沒收。
四、被告前未曾受有期徒刑以上刑之宣告，有臺灣高等法院被告
    前案紀錄表（訴卷第116頁）在卷可稽，茲念其一時失慮以
    致誤罹刑章，諒經此偵審程序理應知所警惕而信無再犯之虞
    ，兼衡其前述家庭生活與經濟狀況，本院乃認前揭宣告刑以
    暫不執行為適當，併予諭知緩刑4年，以啟自新。又為使被
    告記取教訓並於緩刑期間保持良好品行以避免再犯，乃依同
    法第74條第2項第8款規定諭知應於判決確定時起1年內接受
    法治教育2場次；復依同法第93條第1項第2款規定併予宣告
    緩刑期間付保護管束，以啟自新。此外，倘被告未履行前開
    負擔情節重大，足認所宣告緩刑難收預期效果而有執行刑罰
    之必要者，檢察官得依刑事訴訟法第476條、刑法第75條之1
    第1項第4款規定聲請撤銷本件緩刑宣告，併予敘明。
據上論斷，應依刑事訴訟法第299條第1項前段，判決如主文。
本案經檢察官乙○○提起公訴，檢察官丙○○到庭執行職務。
中    華    民   國   111    年    6     月     20    日
             刑事第六庭  審判長法  官  陳明呈
　　　　　　　　　　　　　　　 法  官  陳奕帆 　　　 
　　　　　　　　　　　　　　　 法  官  黃英彥  
以上正本證明與原本無異。
如不服本判決應於收受送達後20日內向本院提出上訴書狀，並應
敘述具體理由；如未敘述上訴理由者，應於上訴期間屆滿後20日
內向本院補提理由書（均須按他造當事人之人數附繕本）「切勿
逕送上級法院」。
中　　華　　民　　國　　111 　年　　6 　　月　　20　　日
　　　　　　　　　　　　　　　 書記官　陳俊亦　          
附錄本判決論罪科刑法條：
毒品危害防制條例第4條第3項
製造、運輸、販賣第三級毒品者，處7年以上有期徒刑，得併科
新臺幣1千萬元以下罰金。
毒品危害防制條例第9條第1項
成年人對未成年人販賣毒品或犯前3條之罪者，依各該條項規定
加重其刑至2分之1。
附表：
編號  物品名稱及數量  備註 1 IPhone手機1支（含門號0000000000號SIM卡） 被告所有供販賣毒品聯繫所用之物 2 毒品吸食器2組 無從證明與被告本件犯行有關，不予宣告沒收